【裁判字號】    90,上易,1256
【裁判日期】    900810
【裁判案由】    詐欺
【裁判全文】
臺灣高等法院刑事判決                  九十年度上易字第一二五六號
    上  訴  人  臺灣桃園地方法院檢察署檢察官
    被      告  丙○○
                甲○○
右上訴人，因被告等詐欺案件，不服臺灣桃園地方法院，八十九年度易字第三０四二
號，中華民國九十年一月三十一日第一審判決（起訴案號：臺灣桃園地方法院檢察署
八十九年偵字第九六一三號）提起上訴，本院判決如左：
    主    文
原判決撤銷。
丙○○、甲○○共同意圖為自己不法之所有，以詐術使人將本人之物交付，各處有期
徒刑伍月，如易科罰金均以佰元折算壹日。
    事    實
一、丙○○、甲○○（曾於八十三年間犯偽造有價證券罪，經原審判刑三年四月，於
    八十七年五月二十六日執行完畢，不構成累犯）明知丙○○所有坐落桃園縣龜山
    鄉○路○段二九九地號、面積十三公畝六十八平方公尺之土地（下稱系爭土地）
    ，已於民國八十七年三月三日，因向欒明文借貸新台幣（下同）四百萬元，連同
    同地段二九五、二九八地號之土地，於八十七年三月二十四日設定最高限額抵押
    權六百萬元予欒明文，竟隱瞞該項事實，共同意圖為自己不法之所有，於八十七
    年三月間，由甲○○出面仲介出售該筆土地予乙○○，乙○○因信賴甲○○而未
    查悉，遂於八十七年三月二十三日與丙○○簽訂不動產買賣契約，以三百萬元之
    代價購買系爭土地，並當場給付五十萬元予丙○○，由甲○○為見證人。惟因嗣
    後乙○○尚未取得自耕能力證明，無法辦理過戶。八十八年六月三日甲○○復向
    乙○○收取第二期款一百五十萬元。然因始終無法辦理過戶，乙○○乃向桃園縣
    桃園地政事務所請領系爭土地謄本，方悉上情，始知受騙。
二、案經被害人乙○○訴請台灣桃園地方法院檢察署檢察官偵查起訴。
    理    由
一、前揭犯罪事實訊據被告丙○○、甲○○均矢口否認。丙○○辯稱：系爭土地實際
    是吳文雄所有，伊只是簽名而已，均是甲○○在處理，實際情形伊並不清楚云云
    ；甲○○則辯稱：因為告訴人未將過戶之資料交給伊，致伊無法辦理過戶；等到
    告訴人交給伊過戶資料時，因被告丙○○交給伊之過戶資料已經過期，而之前曾
    和被告丙○○有些誤會，伊找不到他，所以沒有辦理過戶，且伊係向告訴人借一
    百五十萬元周轉，伊並無詐欺之意云云。查被告丙○○係為經營土雞城需要資金
    ，始向案外人欒明文借款，並出售土地予告訴人，迭據共同被告甲○○供明在卷
    ，被告丙○○辯稱其僅係簽名，實際情形不清楚，與事實不符，不足採信。被告
    甲○○於警訊中坦承丙○○賣土地予乙○○前，即知丙○○將系爭土地設定抵押
    予欒明文。被告二人明知系爭土地於出售予乙○○前已約定設定高額抵押予欒明
    文，丙○○竟隱瞞此事實仍將系爭土地售予告訴人，被告甲○○並為介紹人，而
    於八十七年三月二十三日與告訴人簽訂不動產買賣契約，收取五十萬元之頭期款
    ，而於簽約後次日即八十七年三月二十四日完成設定抵押權予欒明文之登記。被
    告甲○○明知土地已設定抵押，仍於八十八年六月三日向告訴人表示代丙○○收
    取一百五十萬元土地款，被告甲○○雖辯稱此係其私人向告訴人之借款，惟告訴
    人於警訊中否認係借款（告訴人嗣後與甲○○和解，附和被告說詞，應無可採）
    。被告甲○○、丙○○辯稱無詐欺，均無可採。本件事證明確，應依法論科。
二、核被告二人所為，係犯刑法第三百三十九條第一項之詐欺取財罪。被告二人有犯
    意聯絡及行為分擔，為共同正犯。
三、原審未能詳查，遽認本件係民事糾紛，而為被告等無罪之判決，自非允洽。檢察
    官上訴，執此指摘原判決不當，核有理由，自應由本院將原判決撤銷改判。爰審
    酌被告等犯罪之動機、目的、手段及犯後態度等一切情狀，各量處有期徒刑伍月
    。又被告二人行為後，刑法第四十一條業於九十年一月十二日修正公布施行，修
    正後之刑法第四十一條第一項規定，法定刑為五年以下有期徒刑之罪，經宣告六
    月以下徒刑者，得宣告易科罰金。此項修正有利被告，爰均併宣告易科罰金之折
    算標準以佰元折算壹日。
四、據上論斷，應依刑事訴訟法第三百六十九條第一項前段、第三百六十四條、第二
    百九十九條第一項前段，刑法第二條第一項前段、第二十八條、第三百三十九條
    第一項、第四十一條第一項，罰金罰鍰提高標準條例第一條前段、第二條，判決
    如主文。
本案經檢察官彭坤業到庭執行職務。
中    華    民    國      九十    年      八        月        十        日
                            臺灣高等法院刑事第四庭
                                審判長法  官  蔡  永  昌
                                      法  官  徐  昌  錦
                                      法  官  陳  榮  和
右正本證明與原本無異。
不得上訴。
                                      書記官  劉  麗  芬
中    華    民    國      九十    年      八        月        十五      日
附錄本案論罪科刑法條：
刑法第三百三十九條第一項
意圖為自己或第三人不法之所有，以詐術使人將本人或第三人之物交付者，處五年以
下有期徒刑、拘役或科或併科一千元以下罰金。


司法院資訊處製作；財團法人民間司法改革基金會備份。
